【裁判字號】    99,台上,1518
【裁判日期】    990312
【裁判案由】    強盜
【裁判全文】
最高法院刑事判決            九十九年度台上字第一五一八號
上  訴  人  甲○○
選任辯護人  沈以軒律師
上列上訴人因強盜案件，不服台灣高等法院中華民國九十八年十
二月二十二日第二審更審判決（九十八年度上更(二)字第二七六號
，起訴案號：台灣板橋地方法院檢察署九十二年度偵字第二一七
三九號），提起上訴，本院判決如下：
    主  文
上訴駁回。
    理  由
按刑事訴訟法第三百七十七條規定：上訴於第三審法院，非以判
決違背法令為理由，不得為之。是提起第三審上訴，應以原判決
違背法令為理由，係屬法定要件。如果上訴理由書狀並未依據卷
內訴訟資料，具體指摘原判決不適用何種法則或如何適用不當，
或所指摘原判決違法情事，顯與法律規定得為第三審上訴理由之
違法情形，不相適合時，均應認其上訴為違背法律上之程式，予
以駁回。本件原審經審理結果，認為上訴人甲○○與李建良（業
經第一審判處有期徒刑二年八月，於原審撤回第二審上訴確定）
共同竊盜、攜帶兇器強盜他人財物未遂之犯行，均為明確，因而
撤銷第一審關於上訴人部分之科刑判決，於為刑法新舊比較後，
改判仍依修正前刑法牽連犯從一重論上訴人以共同意圖為自己不
法之所有，攜帶兇器，以強暴至使不能抗拒，而取他人之物，未
遂罪，處有期徒刑四年，及為相關沒收之宣告。已詳敘其調查、
取捨證據之結果及憑以認定犯罪事實之心證理由。並就上訴人否
認犯行之供詞及其所辯各語認非可採，予以論述及指駁。從形式
上觀察，原判決關於加重強盜未遂部分尚無足以影響判決結果之
違背法令情形存在。上訴意旨略稱：(1)依目擊證人乙○○、薛森
寧之證述，案發當時作案之歹徒，均無戴口罩、安全帽，原判決
未斟酌及此，又未交代口罩遺留現場之經過，遽憑該口罩經鑑定
其上斑跡之DNA 與上訴人者相符，認定上訴人犯案，有調查職責
未盡之違法。(2)案發現場櫃檯玻璃及機車車頭經採得指紋三枚，
原判決不察，卻謂「苟非另一共犯有戴手套，要無現場未採得其
指紋之理」，有理由不備之違法。(3)乙○○、薛森寧所證述歹徒
之身高、體形等特徵，均顯與上訴人迥異，原判決未以之作為上
訴人有利認定之依據，違背論理法則，並有理由不備之違法等語
。惟查：採證認事、取捨證據及證據證明力之判斷，乃事實審法
院之職權，苟其採證認事之論斷無違證據法則，即不容任意指為
違法。原判決認定上訴人確與李建良共同至台北縣三峽鎮○○街
二三七號「金再興銀樓」強盜財物，除據李建良指證不移，及乙
○○、薛森寧（分別為上開銀樓之員工、負責人，均證述該銀樓
遭強盜未遂之事實）之證述外，並以：警方查獲現場遺留之西
瓜刀，其刀鞘上所採集之指紋二枚，經送交鑑定，輸入電腦比對
，與該檔存李建良指紋卡之左拇指指紋相符；另在銀樓外騎樓下
發現未熄火之FMF－447號失竊機車（為昇祥機械有限公司所有而
由袁偉賢使用時遭竊），自其上所置放銀色安全帽一頂採集指紋
多枚，亦經鑑定認其中四枚指紋與檔存李建良指紋卡之指紋相符
，有內政部警政署刑事警察局民國九十二年十月二十二日刑紋字
第0920201541號鑑定書及證物送驗紀錄表可稽。現場僅採得李建
良之指紋，與李建良所述上訴人當時有戴手套之情一致。李建
良證述：案發當日伊與上訴人一起從友人謝昭霖家出來時，就講
好要犯案等語，其中該日二人一起從謝昭霖家出來一節，並為上
訴人所不否認；而上訴人於偵查中，對於該日之行蹤，或稱是在
台北縣樹林市○○街○段租住處，或謂上午是去找朋友「貢丸」
，晚上跟伊兄去找朋友「泰山」，下午後都是在同縣土城市○○
路租住處云云，前後不一，難以憑採。現場扣案之口罩（為警
方據報到場時，在該銀樓入口處撿獲，有偵查卷附警局證物清單
可稽），經鑑定結果，其上斑跡DNA 與上訴人DNA－STR型別相符
，有內政部警政署刑事警察局九十七年十二月八日刑醫字第0970
175579號鑑驗書在卷可稽，與證人李建良於警詢及第一審所述上
訴人於強盜時有戴口罩之情吻合；苟如上訴人所稱其於案發前對
李建良生氣而將口罩、安全帽丟在李建良機車上云云，而徵之口
罩多由個人使用，價格又非高昂，李建良自無將該口罩帶往上開
案發地點之必要，是李建良所述該口罩係上訴人參與犯案時所戴
，並於逃離時棄置等語，堪認屬實。至於乙○○、薛森寧對於作
案者體型所為描述，雖與李建良及上訴人俱有未合，要以事發突
然，在緊張慌亂情形下對於歹徒身形有記憶不詳之情形，不能執
為上訴人有利認定之依據各等情，俱經審認、論駁綦詳，其推理
論斷衡諸經驗及論理等證據法則皆無違背，不容指為違法。經核
上訴意旨，係置原判決所為明白論斷於不顧，仍持已為原判決指
駁之陳詞，專憑己意再事爭辯，或任意指摘原判決違法，難認已
符合首揭法定之第三審上訴要件。本件關於加重強盜未遂部分之
上訴違背法律上之程式，應予駁回。又上訴人牽連犯刑法第三百
二十條第一項之竊盜罪部分，核屬刑事訴訟法第三百七十六條第
二款所列之案件，既經第二審判決，不得上訴於第三審法院，其
對得上訴第三審之加重強盜部分之上訴既不合法，應從程序上駁
回，無從為實體上判決，此部分之上訴亦非合法，應併予駁回。
據上論結，應依刑事訴訟法第三百九十五條前段，判決如主文。
中    華    民    國  九十九  年    三    月   十二   日
                      最高法院刑事第九庭
                          審判長法官  邵  燕  玲
                                法官  李  伯  道
                                法官  孫  增  同
                                法官  李  英  勇
                                法官  施  俊  堯
本件正本證明與原本無異
                                      書  記  官
中    華    民    國  九十九  年    三    月   十九   日
                                                    m

司法院資訊處製作；財團法人民間司法改革基金會備份。
